---

---

```{r, echo=FALSE}
library(dplyr)
library(ggplot2)
library(patchwork)
options(digits = 3)
theme_set(theme_light())
```

# 선형 회귀 복습 {#sec-regression}

이 강의를 마치면 선형 회귀 모형의 다양한 가정, 특히 모형 잔차에 대한 가정 위반을 평가하는 데 (다시 한번) 능숙해질 것입니다. 시각적 평가와 공식적인 통계 검정을 적용하고, 위반의 결과와 영향을 해석할 수 있게 됩니다.

**학습 목표**

1. 선형 회귀 모형의 형태와 표준 가정을 기억합니다.
1. 분산의 동질성 및 잔차의 정규성을 평가하고 검정하는 표준 방법을 기억하고 적용합니다.
1. 회귀 모형 잔차의 독립성(대부분 비상관성)을 정의하고 검정합니다.

**읽기 자료**

* @Chatterjee:Hadi:2006의 3-4장


## 단순 선형 회귀 진단: 잔차 분석

단순 선형 회귀(SLR) 모형이 주어졌을 때
$$
Y_{t} = \beta_{0} + \beta_{1} X_{t} + \epsilon_{t},
$$
여기서 $Y_{t}$는 종속 변수이고 $X_{t}$는 회귀 변수(독립, 예측 변수)이며, $t = 1,\dots,n$이고 $n$은 표본 크기입니다.


**가우스-마르코프 정리**

만약 $\epsilon_{t}$가 공통 분산을 갖는 비상관 확률 변수라면, $Y_{t}$의 선형 함수인 모든 가능한 추정량 $\beta^{\ast}_{0}$와 $\beta^{\ast}_{1}$ 중에서 최소 제곱 추정량이 가장 작은 분산을 갖습니다.

따라서 보통 최소 제곱(OLS) 가정은 다음과 같습니다.

1. 잔차 $\epsilon_{t}$는 공통 분산을 갖습니다($\epsilon_{t}$는 등분산적입니다).
1. 잔차 $\epsilon_{t}$는 비상관입니다.

    모형의 매개변수에 대한 예측 구간(PI), 신뢰 구간(CI)을 제공하고 가설을 검정하기 위해 다음 가정도 필요합니다.

1. 잔차 $\epsilon_{t}$는 정규 분포를 따릅니다($\epsilon_{t} \sim N (0, \sigma^{ 2} )$).

::: {.callout-note}
만약 잔차가 독립적이고 동일하게 분포하며 정규 분포를 따른다면($\epsilon_{t} \sim$ i.i.d. $N(0, \sigma^{2}$)), 위의 세 가지 속성은 자동으로 충족됩니다.
이 경우 $\epsilon_{t}$는 비상관일 뿐만 아니라 독립적입니다.
독립적이라는 것은 비상관이라는 것보다 훨씬 강력한 속성입니다.
:::

::: {.callout-note}
OLS 가정이 위반된 경우에도 특정 모형이 여전히 유용한 예측 가치를 가질 수 있지만, OLS 가정이 성립하지 않으면 $t$-통계량과 관련된 신뢰 구간, 예측 구간 및 $p$-값은 일반적으로 정확하지 않습니다.
:::

회귀 모형의 적합성을 조사하는 기본 기법은 잔차 $\epsilon_{t}$를 분석하는 데 기반합니다.
잔차 분석에서는 추정된 잔차 $\hat{\epsilon}_{1}, \dots, \hat{\epsilon}_{n}$이 부과된 조건을 만족하는지 검토하여 OLS 가정의 타당성을 평가하려고 시도합니다.
모형이 적합하다면 관찰된 잔차는 위에 나열된 가정을 반영해야 합니다.

각 가정을 단계별로 검증하여 진단 분석을 수행합니다.
시각적 진단으로 시작하여 공식적인 검정으로 진행합니다.
잔차 그림에서 많은 유용한 진단 정보를 얻을 수 있습니다.


### 등분산성

잔차 $\hat{\epsilon}_{t}$를 시간, 적합값 $\hat{Y}_{t}$ 및 예측 변수 값 $X_t$에 대해 그립니다.
일정 분산 가정이 충족되면 $\hat{\epsilon}_{t}$는 평균 0 주위에서 거의 일정한 진폭으로 변동하며 이 진폭은 시간, 적합값 $\hat{Y}_{t}$ 및 예측 변수 값 $X_t$에 따라 변하지 않습니다.

(선형) 모형이 적절하지 않으면 잔차의 평균이 일정하지 않을 수 있습니다. 즉, 항상 0이 아닐 수 있습니다.
@fig-IdealResiduals는 잔차가 가져야 할 바람직한 무작위 패턴(체계적인 패턴 없음)의 예를 보여줍니다.

```{r}
#| label: fig-IdealResiduals
#| fig-cap: "'이상적인' 잔차의 시계열 그림. 이러한 잔차 $x_t$는 i.i.d. 정규 분포로 시뮬레이션되었습니다."

set.seed(1)
n = 26; m = 0; s = 522
x <- ts(rnorm(n, mean = m, sd = s))
forecast::autoplot(x) + 
    geom_hline(yintercept = 0, lty = 2, col = 4)
```

잔차 그림에서 무엇을 알 수 있습니까?

* 시간에 따른 변동성 변화는 잔차 분산의 이질성을 나타냅니다.
* 그림에서 (0을 기준으로) 명백한 대칭성 부족은 정규성 부족 또는 이상치 존재를 시사합니다.
* 잔차의 체계적인 추세는 잔차 간의 상관 관계 또는 제안된 모형의 부적절성을 시사합니다.

때로는 이러한 문제를 해결하기 위해 종속 변수 또는 독립 변수를 변환할 수 있습니다. 즉, 상관된 잔차를 제거하거나 분산을 안정화할 수 있습니다(@sec-wls 및 @sec-gls 참조).
그렇지 않으면 모형을 변경(재지정)해야 합니다.

이 과정에서 우리를 안내할 수 있는 유용한 기법은 $\hat{\epsilon}_{t}$ 대 $\hat{Y}_{t}$ 및 $\hat{\epsilon}_{t}$ 대 각 예측 변수 $X_t$를 그리는 것입니다.
시계열 그림과 유사하게 $\hat{\epsilon}_{t}$는 평균 0 주위에서 거의 일정한 진폭으로 변동해야 합니다.

::: {.callout-note icon=false}

## 예시: 식기세척기 출하량 모형 및 잔차 패턴

@fig-DishResiduals는 식기세척기 출하량(DISH)과 민간 주거 투자(RES)를 여러 해 동안 탐색하는 단순 선형 회귀의 R 코드와 잔차를 보여줍니다.

@fig-DishResiduals의 패턴은 @fig-IdealResiduals의 패턴과 얼마나 다릅니까?

```{r}
#| label: fig-DishResiduals
#| fig-cap: "추정된 잔차를 시간, 적합값 및 예측 변수에 대해 그린 그림입니다."
#| fig-height: 3

D <- read.delim("data/dish.txt") %>% 
    rename(Year = YEAR)
mod1 <- lm(DISH ~ RES, data = D)
p1 <- ggplot(D, aes(x = Year, y = mod1$residuals)) + 
    geom_line() + 
    geom_hline(yintercept = 0, lty = 2, col = 4) + 
    ylab("잔차")
p2 <- ggplot(D, aes(x = mod1$fitted.values, y = mod1$residuals)) + 
    geom_point() + 
    geom_hline(yintercept = 0, lty = 2, col = 4) + 
    xlab("적합값") +
    ylab("잔차")
p3 <- ggplot(D, aes(x = RES, y = mod1$residuals)) + 
    geom_point() + 
    geom_hline(yintercept = 0, lty = 2, col = 4) + 
    xlab("주거 투자 (RES)") +
    ylab("잔차")
p1 + p2 + p3 +
    plot_annotation(tag_levels = 'A')
```

@fig-DishResiduals에서 잔차가 시간에 따라 증가하는 패턴과 높은 적합값 또는 높은 주거 투자에 대해 변동성이 낮은 패턴을 볼 수 있습니다.
따라서 등분산성 가정이 위반되었습니다.
@fig-IdealResiduals에서는 이러한 패턴이 관찰되지 않습니다.
:::


### 비상관성

이것은 앞으로 다양한 변형으로 여러 번 논의할 심오한 주제입니다.
관측치가 시간 순서대로 얻어지면(시계열 분석 및 우리 과정의 주제), 오차 $\epsilon_{t}$가 상관될 가능성이 *높습니다*.
예를 들어, 특정 날짜 $t$에 잔차가 양수(또는 음수)이면 다음 날 $t+1$의 잔차도 양수(또는 음수)일 가능성이 높습니다.
이러한 잔차는 *자기 상관*(즉, 계열 상관)이라고 합니다. 많은 환경 시계열의 자기 상관은 양수입니다.

잔차 $\epsilon_{t}$가 시간에 따라 관련될 때 잔차에 대해 자주 사용되는 모형은 1차 자기 회귀 모형, 즉 AR(1) 모형입니다.

*1차 자기 회귀 모형*, AR(1)은 다음과 같이 정의됩니다.
$$
\epsilon_{t} = \rho \epsilon_{t - 1} + u_{t},
$$
여기서 $\rho$는 자기 회귀 계수($- 1 < \rho < 1$)이고 $u_{t}$는 비상관 $N (0, \sigma^{2})$ 시계열입니다.

이 모형은 시간 $t$에서의 잔차 $\epsilon_{t}$가 시간 $t-1$에서의 잔차 $\epsilon_{t-1}$에서 비롯된 구성 요소와 이전 기간과 독립적인 무작위 교란 $u_{t}$를 포함한다고 가정합니다.

**자기 상관의 영향**

OLS 방법을 매개변수 추정에 사용하고 잔차 $\epsilon_{t}$가 1차 자기 상관을 갖는 경우 결과는 다음과 같습니다.

* OLS 추정량은 여전히 편향되지 않지만 더 이상 최소 분산 속성을 갖지 않습니다(가우스-마르코프 정리 참조). 상대적으로 비효율적인 경향이 있습니다.
* 잔차 평균 제곱 오차(MSE)는 모형의 오차 항의 실제 분산을 심각하게 과소평가할 수 있습니다.
* $F$ 및 스튜던트 $t$ 분포를 사용하는 CI, PI 및 검정에 대한 표준 절차는 더 이상 엄격하게 적용할 수 없습니다.

예를 들어, 자세한 내용은 @Chatterjee:Simonoff:2013의 5.2절을 참조하십시오.

**더빈-왓슨 검정**

회귀 모형의 잔차가 상관되어 있는지 여부를 검사하는 데 널리 사용되는 검정은 더빈-왓슨 검정입니다.
이 검정은 $\epsilon_{t}$에 대한 AR(1) 모형을 기반으로 합니다.
단측 검정 대안은 다음과 같습니다.
$$
\begin{align}
H_{0}{:} ~ \rho = 0 & ~~ \text{vs.} ~~ H_{1}{:} ~ \rho > 0,\\
H_{0}{:} ~ \rho = 0 & ~~ \text{vs.} ~~ H_{1}{:} ~ \rho < 0,
\end{align}
$$
그리고 양측 검정은 다음과 같습니다.
$$
H_{0}{:} ~ \rho = 0 ~~ \text{vs.} ~~ H_{1}{:} ~ \rho \neq 0.\\
$$

::: {.callout-note}
실제 데이터를 다룰 때는 일반적으로 양의 자기 상관이 나타납니다.
:::

더빈-왓슨 검정 통계량 DW는 인접한 잔차 간의 차이 $\epsilon_{t} - \epsilon_{t - 1}$를 기반으로 하며 다음 형식을 갖습니다.
$$
\text{DW} = \frac{\sum^{n}_{t = 2} \left( \epsilon_{t} - \epsilon_{t - 1} \right)^{2}}{\sum^{n}_{t = 1} \epsilon^{2}_{t}},
$$
여기서 $\epsilon_{t}$는 시간 $t$에서의 회귀 잔차이고 $n$은 관측치 수입니다.

DW 통계량은 $[0, 4]$ 범위의 값을 갖습니다. 실제로,

* $\epsilon_{t}$가 양의 상관 관계를 가질 때, 인접한 잔차는 비슷한 크기를 갖는 경향이 있으므로 DW의 분자는 상대적으로 작거나 0이 됩니다.
* $\epsilon_{t}$가 음의 상관 관계를 가질 때, 인접한 잔차는 비슷한 크기를 갖지만 부호가 반대이므로 DW의 분자는 상대적으로 크거나 4와 같습니다.

따라서 낮은 DW는 양의 자기 상관에 해당합니다.
4에 가까워지는 DW 값은 음의 자기 상관 영역에 있습니다.

더빈-왓슨 검정에 대한 정확한 조치 한계는 계산하기 어렵습니다.
따라서 이 검정은 하한 $d_{L}$과 상한 $d_{U}$와 함께 사용됩니다.
@tbl-DW를 경험 법칙으로 사용할 수 있습니다.

| 0에서 $d_{L}$까지 | $d_{L}$에서 $d_{U}$까지 | $d_{U}$에서 $4 - d_{U}$까지 | $4 - d_{U}$에서 $4 - d_{L}$까지 | $4 - d_{L}$에서 4까지 |
|------|------|------|------|------|
| $H_{0}$ 기각, 양의 자기 상관 | $H_{1}$ 수용 또는 $H_{0}$ 기각 안 함 | $H_{0}$ 기각 안 함 | $H_{1}$ 수용 또는 $H_{0}$ 기각 안 함 | $H_{0}$ 기각, 음의 자기 상관 |

: 더빈-왓슨 검정에 대한 귀무 가설 기각 영역 {#tbl-DW}


임계값 $d_{L}$과 $d_{U}$는 다양한 표본 크기, 유의 수준 및 모형의 회귀 변수 수의 조합에 대해 표로 만들어졌습니다.
큰 표본의 경우 정규 근사를 사용할 수 있습니다[@Chatterjee:Simonoff:2013].
$$
z = \left(\frac{\text{DW}}{2} - 1 \right)\sqrt{n}.
$$
통계 소프트웨어 패키지는 일반적으로 검정 통계량의 귀무 분포( $\chi^2$ 변수의 선형 조합)를 기반으로 정확한 $p$-값을 제공합니다.

::: {.callout-note icon=false}

## 예시: 식기세척기 잔차 DW 검정

R 패키지 `lmtest`를 사용하여 식기세척기 예시, 즉 `DISH` 대 `RES`의 잔차에 더빈-왓슨 검정을 적용합니다.

```{r}
#| code-fold: false

lmtest::dwtest(D$DISH ~ D$RES, alternative = "greater")
```

낮은 $p$-값을 기준으로 95% 신뢰 수준에서 $H_{0}$: $\rho = 0$을 기각하고 대안 $H_{1}$: $\rho > 0$을 수용할 수 있습니다.
:::

**런 검정**

무작위성의 이탈은 너무나 많은 형태를 취할 수 있어서 모든 상황에 가장 적합한 단일 무작위성 검정은 없습니다.
예를 들어, 무작위성에서 가장 흔한 이탈 중 하나는 시퀀스가 이동 방향을 유지하려는 경향입니다.

관찰 시퀀스가 절단선(예: 중앙값 선)을 몇 번이나 넘었는지 계산하고 이 정보를 사용하여 $\epsilon_t$의 무작위성을 평가할 수 있습니다.
또는 양수 또는 음수 차이의 연속을 계산합니다(@sec-diffsign의 차이 부호 검정 참조).
이러한 각 연속을 *런*이라고 합니다.

공식적인 검정은 다음과 같습니다.
$N$개의 관측치 시퀀스에서 양수 런에 $n$개의 관측치가 있고 음수 런에 $m$개의 관측치가 있을 때, 연속 분포에서 생성된 독립적인 값을 갖는 무작위 프로세스인 경우 런 수 $R$의 표본 분포는 평균과 분산을 갖습니다.
$$
\mathrm{E}(R) = \frac{1 + 2nm}{N}, \qquad \sigma^2(R) = \frac{2nm(2nm-n-m)}{N^2(N-1)},
$$
여기서 $N = n + m$은 총 표본 크기입니다.

이 검정에 대한 유일한 가정은 모든 표본 관측치가 연속 분포에서 나온다는 것입니다.

양측 대안은 다음과 같습니다.

* $H_{0}$: 시퀀스는 무작위 프로세스에 의해 생성됩니다.
* $H_{1}$: 시퀀스는 지속성 또는 방향의 빈번한 변경을 포함하는 프로세스에 의해 생성됩니다.

양의 자기 상관(또는 지속성)이 존재하면 $R$은 작습니다.
반면에 프로세스에 방향의 빈번한 변경(음의 자기 상관 또는 반-지속성)이 포함되면 $R$은 너무 큽니다.

관측치 수가 충분히 클 때, 즉 $N > 30$일 때 런 검정 통계량 $R$은 표준화된 정규 검정 통계량을 기반으로 합니다.
$$
z = \frac{R - \mathrm{E}(R)}{ \sigma(R)}.
$$
여기서 $z$는 근사적으로 표준 정규 분포를 따릅니다.

런 검정은 해석하기 쉽습니다.
런 검정은 잔차의 1차 계열 상관만 평가할 수 있습니다. 즉, 한 시차 떨어진 두 잔차가 상관되어 있는지 여부를 검정할 수 있습니다.

::: {.callout-note icon=false}

## 예시: 식기세척기 잔차 런 검정

```{r}
#| label: fig-Runs
#| fig-cap: "독립 정규 분포 시뮬레이션 $x_t$와 `DISH` 잔차의 런 검정 및 그림."
#| code-fold: false

par(mfrow = c(1, 2))
lawstat::runs.test(x, plot.it = TRUE)
lawstat::runs.test(mod1$residuals, plot.it = TRUE)
```

잔차에 대한 런 검정의 $p$-값은 매우 낮으며(@fig-Runs), 이는 잔차가 1차 계열 상관되어 있다는 DW 검정 결과를 뒷받침합니다.
:::


### 정규성

정규성을 확인하는 주요 방법에는 두 가지가 있습니다.
그래픽 방법은 경험적 데이터와 이론적 정규 분포 간의 차이를 시각화합니다.
수치적 방법은 변수가 정규 분포를 따른다는 귀무 가설에 대한 통계적 검정을 수행합니다.


**그래픽 방법**

그래픽 방법은 히스토그램, 줄기-잎 그림, 상자 그림 등과 같은 그래프를 사용하여 데이터를 시각화합니다.
예를 들어, @fig-Histograms는 시뮬레이션된 정규 분포 데이터와 식기세척기 예제의 잔차에 해당 평균 및 표준 편차를 갖는 정규 곡선을 중첩한 히스토그램을 보여줍니다.

```{r}
#| label: fig-Histograms
#| fig-cap: "시뮬레이션된 정규 분포 값과 추정된 회귀 잔차의 히스토그램."

p1 <- ggplot(data.frame(x = x), aes(x = x)) + 
    geom_histogram(aes(y = after_stat(density)), binwidth = 300, fill = "grey50") +
    stat_function(fun = dnorm, 
                  args = list(mean = mean(x), sd = sd(x)),
                  col = 1, lwd = 1.5) +
    ylab("밀도") +
    ggtitle("무작위 정규 값")
p2 <- ggplot(x, aes(x = mod1$residuals)) + 
    geom_histogram(aes(y = after_stat(density)), binwidth = 300, fill = "grey50") +
    stat_function(fun = dnorm, 
                  args = list(mean = mean(mod1$residuals), sd = sd(mod1$residuals)),
                  col = 1, lwd = 1.5) +
    ylab("밀도") +
    ggtitle("모형 잔차")
p1 + p2 +
    plot_annotation(tag_levels = 'A')
```

정규성을 평가하는 또 다른 매우 인기 있는 그래픽 방법은 분위수-분위수(Q-Q) 그림입니다.
Q-Q 그림은 변수의 정렬된 값을 정규 분포의 해당 정렬된 값과 비교합니다.

::: {.callout-note}
Q-Q 그림은 표본 분위수를 다른 정규 분포가 아닌 분포(예: $t$ 또는 감마 분포)의 분위수와 비교하거나 두 표본의 분위수를 비교하는 데에도 사용할 수 있습니다(두 표본이 동일한 지정되지 않은 분포에서 나왔는지 평가하기 위해).
:::

$X$를 방정식
$$
\Pr \left( X \leqslant x \right) = \alpha
$$
가 각 $0 < \alpha < 1$에 대해 고유한 해 $x = x_{(\alpha)}$를 갖는 속성을 갖는 확률 변수라고 합시다. 즉, 다음을 만족하는 $x_{(\alpha)}$가 존재합니다.
$$
\Pr \left( X \leqslant x_{(\alpha)} \right) = \alpha
$${#eq-prob}
그리고 다른 $x$ 값은 @eq-prob를 만족하지 않습니다.
그러면 $x_{(\alpha)}$를 $X$의 $\alpha$번째 *(모집단) 분위수*라고 부릅니다.
모든 정규 분포는 이 고유성 속성을 갖습니다.
표준 정규 $Z \sim N(0, 1)$를 고려하면 잘 알려진 몇 가지 분위수는 다음과 같습니다.

* $z_{(0.5)} = 0$ (중앙값), `qnorm(0.5, mean = 0, sd = 1)`
* $z_{(0.05)} = -1.645$ 및 $z_{(0.95)} = 1.645$
* $z_{(0.025)} = -1.96$ 및 $z_{(0.975)} = 1.96$

0.25번째, 0.5번째, 0.75번째 분위수를 각각 제1사분위수, 제2사분위수, 제3사분위수라고 부릅니다.
사분위수는 데이터를 4개의 동일한 부분으로 나눕니다.

이제 $X \sim N (\mu, \sigma^{2})$라고 가정합니다.
$Z \sim N(0, 1)$로 표준화하면 다음을 얻습니다.
$$
\alpha = \Pr \left( X \leqslant x_{(\alpha)} \right) = \Pr \left( \frac{X - \mu}{ \sigma} \leqslant \frac{x_{(\alpha)} - \mu}{\sigma} \right) = \Pr \left( Z \leqslant \frac{x_{(\alpha)} - \mu}{ \sigma} \right) .
$$

또한 정의에 따라 $\alpha = \Pr (Z \leqslant z_{(\alpha)} )$입니다.
따라서 다음이 성립합니다.
$$
z_{(\alpha)} = \frac{x_{(\alpha)} - \mu}{ \sigma} ~~~~ \mbox{그리고 따라서} ~~~~ x_{(\alpha)} = \sigma z_{(\alpha)} + \mu.
$$

따라서 $X$가 실제로 정규 분포를 따른다면 $X$의 분위수 대 표준 정규 분포의 분위수 그림은 직선을 나타내야 합니다.
$X$의 분위수 대 $Z$의 분위수 그림을 Q-Q 그림이라고 합니다.

**데이터에서 분위수 추정**

$X_{1}, \dots, X_{n}$을 관측치 시퀀스라고 합시다.
이상적으로 $X_{1}, \dots, X_{n}$은 i.i.d. 관측치를 나타내야 하지만 예비 검사에서 등분산이고 비상관임을 나타내면 만족할 것입니다.
가장 작은 것부터 가장 큰 것 순으로 정렬하고 다음 표기법을 사용하여 이를 나타냅니다.
$$
X_{(1/n)} < X_{(2/n)} < X_{(3/n)} < \dots < X_{\left((n - 1)/n\right)} < X_{(n/n)}.
$$

위의 순서는 동률이 없다고 가정하지만 반올림 때문에 연속 데이터에서도 동률이 매우 흔할 수 있습니다.
동률의 비율이 작은 한 이 방법을 사용할 수 있습니다.

$X_{(k/n)}$보다 작거나 같은 관측치의 비율은 정확히 $k/n$입니다.
따라서 $k$번째 *표본 분위수*라고 불리는 $X_{(k/n)}$은 모집단 분위수 $x_{(k/n)}$의 추정치입니다.

정규 Q-Q 그림은 표본 분위수를 표준 정규 분포의 분위수와 비교하여 얻습니다.
기본 R 함수 `qqnorm()`은 데이터의 정규 Q-Q 그림을 생성하고 함수 `qqline()`은 제1사분위수와 제3사분위수를 통과하는 선을 추가합니다.
R 패키지 `ggplot2`에는 유사한 함수 `ggplot2::stat_qq()` 및 `ggplot2::stat_qq_line()`이 있습니다.
R 패키지 `car` 및 `ggpubr`도 Q-Q 그림을 그리지만 해당 함수 `car::qqPlot()`(기본 R 그림) 및 `ggpubr::ggqqplot()`(ggplot 유형 그림)을 사용하여 점별 신뢰 구간을 추가합니다.

::: {.callout-note icon=false}

## 예시: 식기세척기 잔차 정규 Q-Q 그림

@fig-QQ는 식기세척기 예제의 잔차와 동일한 평균 및 표준 편차를 갖는 시뮬레이션된 정규 데이터의 Q-Q 그림을 보여줍니다.

```{r}
#| label: fig-QQ
#| fig-cap: "정규 분포 시뮬레이션 값 $x_t$와 식기세척기 잔차의 정규 Q-Q 그림."

p1 <- ggpubr::ggqqplot(x) + 
    ggtitle("무작위 정규 값") +
    xlab("표준 정규 분위수")
p2 <- ggpubr::ggqqplot(mod1$residuals) + 
    ggtitle("모형 잔차") +
    xlab("표준 정규 분위수")
p1 + p2 +
    plot_annotation(tag_levels = 'A')
```

@fig-QQ의 두 Q-Q 그림 모두 표본 분위수가 이론적 정규 분위수와 잘 일치함을 보여주며, 기본 분포의 정규성에 반하는 충분한 증거를 제공하지 않습니다.
:::

시각적으로 매력적이지만 이러한 그래픽 방법은 변수의 정규성을 결정하는 객관적인 기준을 제공하지 않습니다.

**샤피로-윌크 정규성 검정**

정규성을 평가하는 가장 인기 있는 수치적 방법 중 하나는 샤피로-윌크(SW) 검정입니다.

* $H_0$: 표본 데이터는 정규 분포를 따르는 모집단에서 나왔습니다.
* $H_1$: 모집단은 정규 분포를 따르지 않습니다.

SW 검정은 분산의 최량 추정량과 분산의 일반적인 수정 제곱합 추정량의 비율입니다.
원래 정렬된 표본 값을 해당 예상 정규 순서 통계량에 대한 회귀를 고려하여 구성되었습니다.
SW 통계량은 다음과 같이 주어집니다.
$$
\mbox{SW} = \frac{\left(\sum a_{i} x_{(i)} \right)^{2}}{\sum \left(x_{i} - \bar{x} \right)^{2}},
$$
여기서 $x_{(i)}$는 정렬된 표본 값($x_{(1)}$이 가장 작음)이고 $a_{i}$는 정규 분포에서 크기가 $n$인 표본의 순서 통계량의 평균, 분산 및 공분산에서 생성된 상수입니다.
SW 통계량은 0과 1 사이에 있습니다.
SW 통계량이 1에 가까우면 데이터의 정규성을 나타냅니다.
SW 통계량은 표본 크기 $n$이 7에서 2000 사이여야 합니다.

::: {.callout-note icon=false}

## 예시: 식기세척기 잔차 정규성 검정

아래 $p$-값을 기준으로 두 경우 모두 정규성 귀무 가설을 기각할 수 없습니다.

```{r}
#| code-fold: false

shapiro.test(x)
shapiro.test(mod1$residuals)
```
:::


### 단순 선형 회귀 잔차 진단 요약

1. 잔차는 일정한 평균을 갖지 않습니다.
1. 잔차는 일정한 분산을 갖는 것처럼 보이지 않습니다.
1. 잔차는 양의 상관 관계를 갖습니다.
1. 잔차는 정규 분포를 따르는 것처럼 보입니다(그러나 SW 통계량은 잔차의 계열 상관에 의해 영향을 받을 수 있습니다).


## 다중 선형 회귀

여기서는 $p$개의 설명 변수가 있는 경우를 고려합니다.
$$
Y_{t} = \beta_{0} + \beta_{1} X_{t,1} + \dots + \beta_{p} X_{t,p} + \epsilon_{t} \quad (t = 1,\dots,n).
$$

이것은 행렬 표기법으로 더 간결하게 표현할 수 있습니다.
$$
\boldsymbol{Y} = \boldsymbol{X} \boldsymbol{\beta} + \boldsymbol{\epsilon},
$$
여기서 $\boldsymbol{Y} = (Y_{1}, \dots, Y_{n})^{\top}$, $\boldsymbol{\beta} = (\beta_{0} , \dots, \beta_{p})^{\top}$, $\boldsymbol{\epsilon} = (\epsilon_{1} , \dots, \epsilon_{n})^{\top}$이고, $\boldsymbol{X}$는 $n \times (p + 1)$ 설계 행렬입니다.
$$
\boldsymbol{X} = \left(
\begin{array}{cccc}
1 & X_{1,1} & \dots & X_{1,p} \\
1 & X_{2,1}& \dots & X_{2,p} \\
\vdots & \vdots & \ddots & \vdots \\
1 & X_{n,1}& \dots & X_{n,p}
\end{array}
\right).
$$

여기서 종속 변수에 대한 과거 데이터 세트는 관측치 $Y_{1}, \dots, Y_{n}$으로 구성됩니다. 독립 변수에 대한 과거 데이터 세트는 행렬 $\boldsymbol{X}$의 관측치로 구성됩니다.

$SSE =(\boldsymbol{Y} - \boldsymbol{X} \hat{\boldsymbol{\beta}})^{\top} (\boldsymbol{Y} - \boldsymbol{X} \hat{\boldsymbol{\beta}})$를 최소화하면 비특이 $\boldsymbol{X}^{\top}\boldsymbol{X}$에 대한 최소 제곱 해를 얻습니다.
$$
\hat{\boldsymbol{\beta}} = \left( \boldsymbol{X}^{\top} \boldsymbol{X} \right)^{-1} \boldsymbol{X}^{\top} \boldsymbol{Y}
$$

그러면 미래 값 $Y_{t}$의 예측은 다음과 같이 주어집니다.
$$
\hat{Y}_{t} = \boldsymbol{x}^{\top}_{t} \hat{\boldsymbol{\beta}},
$$
여기서 $\boldsymbol{x}_{t}$는 시간 $t$에서의 (열) 벡터입니다.

OLS 가정(기억하십시오) 하에서 다음을 얻습니다.
$$
\mathrm{var} \left( \hat{\beta}_{j} \right) = \sigma^{2} \left( \boldsymbol{X }^{\top} \boldsymbol{X} \right)^{-1}_{jj},
$$
여기서 $\left( \boldsymbol{X}^{\top} \boldsymbol{X} \right)^{-1}_{jj}$는 $\left( \boldsymbol{X }^{\top} \boldsymbol{X} \right)^{-1}$의 $j$번째 대각선 요소를 나타냅니다.

이것은 다음을 산출합니다.
$$
s.e. \left( \hat{\beta}_{j} \right) = \hat{\sigma} \sqrt{ \left( \boldsymbol{X }^{\top} \boldsymbol{X} \right)^{-1}_{jj}}.
$$

여기서 자유도(d.f.)는 $n - (p + 1) = n - p - 1$입니다.
(독립 변수에 대한 추정된 매개변수 수는 $p$이고 절편에 대해 하나를 더하면 $p + 1$입니다.)

OLS 가정 하에서 매개변수 $\beta_{j}$($j = 0, 1, \dots, p$)에 대한 $100(1 - \alpha)$% 신뢰 구간은 다음과 같이 주어집니다.
$$
\begin{split}
\hat{\beta}_{j} &\pm t_{\alpha / 2, n - (p+1)} s.e.\left( \hat{\beta}_{j} \right) \text{ 또는} \\
\hat{\beta}_{j} &\pm t_{\alpha / 2, n - (p+1)} \hat{\sigma} \sqrt{\left( \boldsymbol{X}^{\top} \boldsymbol{X} \right)^{-1}_{jj}}.
\end{split}
$${#eq-betaCI}

일반적으로 $s.e.(\hat{\beta}_{j})$는 R 출력에서 직접 사용할 수 있으므로 @eq-betaCI는 자동으로 계산됩니다.

OLS 가정 하에서 다음을 보일 수 있습니다.
$$
\mathrm{var} \left( Y_{t} - \hat{Y}_{t} \right) = \sigma^{2} \left( \boldsymbol{x}^{\top}_{t} \left( \boldsymbol{X}^{\top} \boldsymbol{X} \right)^{- 1} \boldsymbol{x}_{t} + 1 \right),
$$
$Y_{t}$에 대한 $100(1 - \alpha)$% 예측 구간을 산출합니다.
$$
\boldsymbol{x}^{\top}_{t} \hat{\boldsymbol{\beta}} \pm t_{\alpha / 2, n-(p+1)} \hat{\sigma} \sqrt{ \boldsymbol{x}^{\top}_{t} \left( \boldsymbol{X}^{\top} \boldsymbol{X} \right)^{-1}\boldsymbol{x}_{t} + 1}.
$$

일반적으로 이러한 계산을 수동으로 수행하지 않으며 해당 소프트웨어 함수(예: `predict()` 함수 사용)를 사용합니다. 아래 예시 코드를 참조하십시오.

**회귀 출력에서 또 무엇을 얻을 수 있습니까?**

SLR에서와 마찬가지로 각 예측 변수 $X_{t,1}, X_{t,2}, \dots, X_{t,p}$의 통계적 유의성에 대한 아이디어를 얻기 위해 $t$-통계량과 $p$-값을 살펴볼 것입니다.
위에서 구성한 신뢰 구간은 매개변수에 대한 개별 가설 검정, 즉 $H_{0}$: $\beta_{j} = 0$ 대 $H_{1}$: $\beta_{j} \neq 0$에 해당합니다.

$F$-검정도 사용할 수 있습니다.
$F$-검정은 절편 $\beta_{0}$을 제외한 *모든* 매개변수를 동시에 고려하여 다음을 검정합니다.
$$
\begin{split}
H_{0}{:} ~ \beta_{1} &= \dots = \beta_{p} = 0 ~~~ \text{vs.} \\
H_{1}{:} ~ \beta_{j} &\neq 0 ~~~ \mbox{최소한 하나의} ~~~ j \in \{1, \dots, p \}\text{에 대해}.
\end{split}
$$

공식적으로 $F_{\rm{obs}} = \rm{MSR/MSE}$ (회귀로 인한 평균 제곱과 확률적 오차로 인한 평균 제곱의 비율)입니다.

$F_{\rm{obs}}$가 $F$-분포의 자유도에 의해 결정된 절단점에 비해 너무 클 때 $H_{0}$를 기각합니다.
이 $F$-검정에 대한 $p$-값은 `lm()` 출력에 제공됩니다.
$H_{0}$를 기각하는 것은 모형이 데이터 세트 범위 내에서 일부 설명력을 갖는다는 것을 의미하며, 이는 최소한 일부 설명 $X$-변수의 변화가 $Y$의 평균값 변화와 상관 관계가 있음을 의미합니다.

다음 사항을 기억하십시오.
$$
\begin{split}
\mathrm{SST} &= \sum_{i=1}^n(Y_t-\overline{Y})^2= \mathrm{SSR} + \mathrm{SSE},\\
\mathrm{SSE} &=\sum_{t=1}^n(Y_t-\hat{\beta}_0 - \hat{\beta}_1 X_{t,1}-\dots- \hat{\beta}_p X_{t,p})
\end{split}
$$
따라서,
$$
\rm{SSR}=\rm{SST}-\rm{SSE}.
$$

그러나 모형이 합리적인 적합도를 갖는다고 결론 내리려면 추가적으로 높은 $R^{2}$ 값을 확인해야 합니다. 여기서
$$
R^{2} = \rm{SSR/SST}
$$
는 회귀에 의해 설명되는 총 제곱합의 비율입니다.

작은 $R^{2}$는 회귀선(또는 예측 방정식) 주위의 확률적 변동이 크다는 것을 의미하며, 평균값 $\mathrm{E}(Y)$와 일부 $X$-변수 간에 실제 설명 관계가 있을 수 있더라도 예측 작업을 어렵게 만듭니다.

얻어진 모형의 적합성을 판단하는 또 다른 기준은 수정된 $R^2$입니다.
$$
R^2_{adj}=1-\frac{n-1}{n-p}\left( 1-R^2 \right).
$$

$R^2$ 자체와 달리 $R^2_{adj}$는 보정 $(n-1)/(n-p)$ 때문에 임의의 (심지어 쓸모없는) 예측 변수가 모형에 추가되더라도 반드시 증가하지는 않습니다.

::: {.callout-note}
절편 $\beta_{0}$는 설명 변수와 관련이 없으므로 $F$-검정에 포함되지 않습니다.
즉, $\beta_{0}$는 모형의 회귀 부분에 기여하지 않습니다.
:::

::: {.callout-note icon=false}

## 예시: 식기세척기 출하량 다중 선형 회귀

이제 이전에 고려했던 SLR 모형을 확장하고 또 다른 잠재적 예측 변수인 내구재 지출(1972년 달러 기준 10억 달러)을 포함해 보겠습니다.
목표는 다중 선형 회귀 모형(MLR)을 사용하여 식기세척기(DISH)의 단위 공장 출하량을 민간 주거 투자(RES) 및 내구재 지출(DUR)과 비교하여 예측하는 모형을 구축하는 것입니다.
$$
Y_{t} = \beta_{0} + \beta_{1} X_{t,1} + \beta_{2} X_{t,2} + \epsilon_t,
$$
여기서 $X_{t,1}$은 민간 주거 투자 `RES`이고, $X_{t,2}$는 내구재 지출 `DUR`입니다.

이제 OLS 방법을 적용하여 `lm()` 함수를 사용하여 계수 $\beta_{0}$, $\beta_{1}$ 및 $\beta_{2}$를 추정합니다.

```{r}
#| code-fold: false

mod2 <- lm(DISH ~ RES + DUR, data = D)
summary(mod2)
```

$R^2_{adj} =$ `r summary(mod2)$adj.r.squared`가 높고 두 예측 변수 모두 통계적으로 유의하지만, 이 결과를 전적으로 신뢰할 수 있을까요?
잔차 진단을 수행해야 합니다.

추정된 잔차 $\hat{\epsilon}_{t} = \hat{Y}_{t} - Y_{t}$를 관찰된 $Y_{t}$($t = 1, 2, \dots, 26$ 또는 `Year`)와 비교하여 그림을 그립니다. @fig-DishResiduals2를 참조하십시오.
그림은 잔차가 정점에 도달했다가 감소하는 나머지 패턴을 보여줍니다.
등분산성 가정이 위반되었습니다.
이 패턴이 모델링되거나 제거되도록 모형을 업데이트해야 합니다.

```{r}
#| label: fig-DishResiduals2
#| fig-cap: "시간 및 적합값에 대한 잔차."

p1 <- ggplot(D, aes(x = Year, y = mod2$residuals)) + 
    geom_line() + 
    geom_hline(yintercept = 0, lty = 2, col = 4) + 
    ylab("잔차")
p2 <- ggplot(D, aes(x = mod2$fitted.values, y = mod2$residuals)) + 
    geom_point() + 
    geom_hline(yintercept = 0, lty = 2, col = 4) + 
    xlab("적합값") +
    ylab("잔차")
p1 + p2 +
    plot_annotation(tag_levels = 'A')
```

잔차 $\epsilon_{t}$가 비상관인지 확인합니다(더빈-왓슨 검정 및 런 검정).

```{r}
#| code-fold: false

lmtest::dwtest(D$DISH ~ D$RES + D$DUR)
```

```{r}
#| code-fold: false

lawstat::runs.test(mod2$residuals, plot.it = FALSE)
```

두 검정 모두 자기 상관이 없다는 $H_0$를 기각하므로 비상관성 가정이 위반되었습니다.

Q-Q 그림(@fig-QQ2)과 샤피로-윌크 검정을 사용하여 잔차 $\epsilon_{t}$가 정규 분포를 따르는지 확인합니다.

```{r}
#| code-fold: false

shapiro.test(mod2$residuals)
```

```{r}
#| label: fig-QQ2
#| fig-cap: "다중 회귀 잔차의 정규 Q-Q 그림."

ggpubr::ggqqplot(mod2$residuals) + 
    xlab("표준 정규 분위수")
```

@fig-QQ2와 샤피로-윌크 검정의 $p$-값은 정규성 귀무 가설에 반하는 증거를 제공하지 않습니다.
정규성 가정이 충족되었습니다.
:::


### 다중 선형 회귀 잔차 진단 요약

1. $R^{2}$가 개선되었습니다.
1. 잔차의 평균과 분산 측면에서 눈에 띄는 개선은 보이지 않습니다.
1. 잔차는 여전히 양의 상관 관계를 갖습니다.
1. 잔차는 정규 분포를 따르는 것처럼 보입니다.

모든 OLS 가정이 충족되지는 않았지만 R을 사용하여 $Y$의 미래 값을 예측하고 예측 구간을 구성하는 방법을 고려할 것입니다.

예를 들어, 1,000억 달러의 민간 주거 투자와 1,500억 달러의 내구재 지출을 기반으로 식기세척기(`DISH`)의 미래 단위 공장 출하량을 예측해야 한다고 가정합니다.

독립 변수의 새 값을 제공하고 `predict()` 함수를 사용합니다.

```{r}
#| code-fold: false

newData <- data.frame(RES = c(100), DUR = c(150))
predict(mod2, newData, se.fit = TRUE, interval = "prediction")
```


## 결론

선형 회귀 모형의 잔차에 대한 표준 가정을 상기했습니다.
검증해야 하는 다른 가정(예: 예측 변수의 선형 독립성에 대한 가정)이 있다는 것을 기억하십시오.
전체 목록은 읽기 자료를 참조하십시오.

잔차의 동질성을 검정하는 데 사용한 방법에는 다양한 잔차 그림이 포함되었습니다.
잔차의 정규성은 히스토그램이나 Q-Q 그림 및 샤피로-윌크 정규성 검정과 같은 통계적 검정을 사용하여 평가할 수 있습니다.

회귀에서 시계열을 사용하면 회귀 잔차의 패턴을 평가하는 추가적인 방법을 제공합니다.
시간에 대한 잔차 그림은 동질성 및 추세 부재에 대해 평가됩니다.
자기 상관과 같이 덜 명확한 패턴은 더빈-왓슨 및 런 검정과 같은 매개변수 및 비모수 검정으로 검정할 수 있습니다.

우리가 배울 통계 기법은 시계열(회귀 잔차의 자기 상관 포함)에서 가능한 한 많은 정보를 모델링하거나 추출하여 나머지 계열이 완전히 무작위가 되도록 하는 것을 목표로 합니다.


## 부록 {#sec-diffsign}

런 검정의 대체 버전은 예를 들어 `randtests` 패키지에서 사용할 수 있습니다.

```{r}
#| code-fold: false

randtests::runs.test(mod2$residuals)
```

**차이 부호 검정**

차이 부호 검정의 논리는 무작위 프로세스에서 연속 값 간의 양의 차이(즉, $X_t-X_{t-1}$)와 음의 차이의 수가 거의 같다는 것입니다.

@Brockwell:Davis:2002: "차이 부호 검정은 주의해서 사용해야 합니다. 강한 주기적 구성 요소를 나타내는 관측치 집합은 관측치의 약 절반이 증가 지점이므로 무작위성에 대한 차이 부호 검정을 통과합니다."
@fig-DishResiduals 및 @fig-DishResiduals2에서 볼 수 있듯이 주기적 구성 요소가 없더라도 상승 후 하락이 있으므로 우리 잔차의 경우도 마찬가지입니다.

```{r}
#| code-fold: false

randtests::difference.sign.test(x)
randtests::difference.sign.test(mod1$residuals)
randtests::difference.sign.test(mod2$residuals)
```
