---

editor_options:
    chunk_output_type: console
---

```{r, echo=FALSE}
library(dplyr)
library(ggplot2)
library(patchwork)
options(digits = 3)
theme_set(theme_light())
```

# 일반화 자기회귀 조건부 이분산성 (GARCH) 모형 {#sec-GARCH}

이 강의의 목표는 정상 시계열에 대한 조건부 이분산성을 갖는 모형 클래스를 소개하는 것입니다.
그래프나 통계적 검정을 통해 이러한 이분산성의 존재를 인식하고 모델링할 수 있게 될 것입니다.

**학습 목표**

1. 그림에서 인식할 수 있는 ARCH의 특징을 나열합니다.
1. 통계적 검정을 사용하여 ARCH 효과를 진단합니다.
1. ARCH($p$) 및 GARCH($p, q$) 모형을 정의하고 차수 $p$와 $q$를 식별합니다.
1. 모형을 추정하고 예측을 생성합니다.
1. 모형의 추가 확장에 대해 논의합니다.

**읽기 자료**

* @Kirchgassner:Wolters:2007의 7장


## 소개

조건부 1차 모멘트를 모델링하는 데 초점을 맞춘 전통적인 시계열 분석과 달리, *자기회귀 조건부 이분산성*(ARCH) 및 *일반화 자기회귀 조건부 이분산성*(GARCH) 모형은 조건부 2차 모멘트의 의존성을 모델링 고려 사항에 구체적으로 포함하고, 예를 들어 금융 시계열에서 위험과 불확실성을 설명하고 모델링해야 하는 점점 더 중요해지는 요구를 수용합니다.

ARCH 모형은 1982년 Robert Engle에 의해 시계열의 다양한 (조건부) 분산 또는 변동성을 모델링하기 위해 도입되었습니다.
경제학에서는 시계열의 더 큰 값이 더 큰 불안정성(즉, 더 큰 분산)으로 이어지는 경우가 종종 발견되며, 이를 *(조건부) 이분산성*이라고 합니다.
ARCH 또는 GARCH 효과를 보여주는 표준 예는 주가, 이자율 및 환율 시계열이며, 심지어 일부 환경 프로세스(풍속, 에너지 생산, 대기 질 등에 대한 고주파 데이터)도 포함됩니다[@Cripps:Dunsmuir:2003;@Marinova:McAleer:2003;@Taylor:Buizza:2004;@Campbell:Diebold:2005 참조].
2003년 [Robert F. Engle은 ARCH 모형에 대한 연구로 알프레드 노벨을 기념하는 스웨덴 국립은행 경제학상의 1/2을 수상했습니다](https://www.nobelprize.org/prizes/economic-sciences/2003/engle/facts/)(나머지 절반은 C. Granger에게 수여됨, @sec-cointegration 참조).
알프레드 노벨이 1895년 유언에서 제정한 상 중 하나는 아니지만, 스웨덴 국립은행상은 노벨 재단에 의해 다른 노벨상과 함께 언급됩니다.


## ARCH의 특징

금융 데이터는 일반적으로 시차 1에서 자기 상관 계수가 1에 가깝기 때문에(예: 미국 달러와 캐나다 달러 간의 환율은 오늘부터 내일까지 거의 변하지 않음) 계열 자체보다 금융 시계열의 수익률을 모델링하는 것이 훨씬 더 흥미롭고 실질적으로도 더 관련성이 있습니다.
$Y_t$를 주가 시계열이라고 합시다.
수익률 $X_t$는 가격의 상대적 변화를 측정하며 일반적으로 단순 수익률로 정의됩니다.
$$
X_t = \frac{Y_t - Y_{t-1}}{ Y_{t-1} } = \frac{Y_t}{ Y_{t-1} } - 1
$$ {#eq-returnsimple}
또는 로그 수익률
$$ 
X_t = \ln Y_t - \ln Y_{t-1}.
$$ {#eq-returnlog}
두 형태는 근사적으로 동일합니다. 왜냐하면
$$ 
\begin{split}
\ln Y_t - \ln Y_{t-1} &= \ln \left(\frac{Y_{t}}{Y_{t-1}} \right) \\
&= \ln \left(\frac{Y_{t-1} + Y_{t} - Y_{t-1}}{Y_{t-1}} \right) \\
&= \ln \left(1 + \frac{Y_{t} - Y_{t-1}}{Y_{t-1}} \right) \\
&\approx \frac{ Y_{t} - Y_{t-1}}{ Y_{t -1} }.
\end{split}
$$ {#eq-return2}
근사 $\ln(1+x) \approx x$는 $x$가 0에 가까울 때 작동하며, 이는 많은 실제 금융 문제에 해당됩니다.
그러나 로그 수익률은 많은 응용 분야에서 단순 수익률의 분포보다 정규 분포에 더 가깝기 때문에 종종 선호됩니다.
또한 로그 수익률은 하한이 -1인 단순 수익률에 비해 무한 지지대( $-\infty$에서 $+\infty$까지)를 갖습니다.

로그 수익률 계산 예는 @fig-CAD를 참조하십시오.

```{r}
#| label: fig-CAD
#| fig-cap: "2006년 2월 22일부터 2016년 2월 22일까지(은행 휴무일 제외) 캐나다 달러당 미국 달러 일일 정오 환율 및 로그 수익률, [캐나다 은행](https://www.bankofcanada.ca/rates/exchange/daily-exchange-rates-lookup/)에서 얻음."

# 데이터 로드 및 로그 수익률 계산
CAD <- readr::read_csv("data/CAD.csv",
                       na = "Bank holiday",
                       skip = 11) %>% 
    filter(!is.na(USD)) %>% 
    mutate(lnR = c(NA, diff(log(USD)))) %>% 
    filter(!is.na(lnR))

p1 <- ggplot(CAD, aes(x = Date, y = USD)) + 
    geom_line() +
    ylab("USD당 CAD")
p2 <- ggplot(CAD, aes(x = Date, y = lnR)) + 
    geom_line() +
    ylab("로그 수익률")
p1 + p2 +
    plot_annotation(tag_levels = 'A')
```

@Rydberg:2000은 주가, 이자율 및 환율을 포함한 모든 종류의 자산에서 반복적으로 관찰된 금융 수익률 계열의 몇 가지 중요한 *정형화된 특징*을 요약합니다.

1. *두꺼운 꼬리.* 수익률 $X_t$의 분포는 정규 분포의 꼬리보다 두꺼운 꼬리를 갖습니다.
1. *변동성 군집.* 큰 가격 변동은 군집으로 발생합니다.
실제로 큰 가격 변동은 큰 가격 변동이 뒤따르는 경향이 있으며, 평온한 기간과 높은 변동성 기간이 번갈아 나타납니다.
1. *비대칭성.* 주식 수익률 분포가 약간 음으로 치우쳐 있다는 증거가 있습니다.
한 가지 가능한 설명은 거래자들이 긍정적인 정보보다 부정적인 정보에 더 강하게 반응한다는 것입니다.
1. *집계 정규성.* 표본 추출 빈도가 감소하면 중심 극한 법칙이 적용되어 장기간의 수익률 분포는 정규 분포에 가까워지는 경향이 있습니다.
1. *장기 의존성.* 수익률 자체는 거의 자기 상관을 보이지 않지만 그렇다고 해서 독립적이라는 의미는 아닙니다.
제곱 수익률과 절대 수익률 모두 해당 계열의 가능한 장기 기억 의존성을 나타내는 지속적인 자기 상관을 종종 나타냅니다.

@fig-CADACF는 ARCH 효과 존재에 대한 가장 간단한 검사입니다. 시계열이 자기 상관이 없지만 제곱하면 자기 상관이 있는 경우입니다.

```{r}
#| label: fig-CADACF
#| fig-cap: "USD/CAD 환율에 대한 로그 수익률 및 제곱 로그 수익률의 ACF."

p1 <- forecast::ggAcf(CAD$lnR) +
    ggtitle("로그 수익률")
p2 <- forecast::ggAcf(CAD$lnR^2) +
    ggtitle(bquote('(로그 수익률)'^2))
p1 + p2 +
    plot_annotation(tag_levels = 'A')
```

비교를 위해 시뮬레이션된 i.i.d. 계열에 대한 유사한 그림은 @fig-iidACF를 참조하십시오.

```{r}
#| label: fig-iidACF
#| fig-cap: "시뮬레이션된 i.i.d. $N(0,1)$ 계열의 ACF."

set.seed(1)
iid <- rnorm(nrow(CAD))

p1 <- forecast::ggAcf(iid) +
    ggtitle("iid")
p2 <- forecast::ggAcf(iid^2) +
    ggtitle(bquote('iid'^2))
p1 + p2 +
    plot_annotation(tag_levels = 'A')
```


## 모형

@Engle:1982는 자기회귀 조건부 이분산성(ARCH) 모형을 다음과 같이 정의합니다.
$$
\begin{split}
X_{t} &=  \sigma_{t} \varepsilon_{t}, \\
\sigma^{2}_{t} &=  a_{0} + a_{1} X^{2}_{t-1} + \dots + a_{p} X^{2}_{t-p},
\end{split}
$$ {#eq-ARCH}
여기서 $a_{0} > 0$, $a_{j} \geqslant 0$, $\varepsilon_{t} \sim \mathrm{i.i.d.}(0,1)$이고 $\varepsilon_{t}$는 $X_{t - j}$와 독립적이며, 여기서 $j \geqslant 1$입니다.
$X_{t} \sim \mathrm{ARCH} (p)$로 씁니다.

다음과 같이 볼 수 있습니다.
$$
\begin{split}
\mathrm{E} X_{t} & =  0, \\
\mathrm{var} \left( X_{t} | X_{t - 1} , \dots , X_{t - p} \right) &= \sigma^{2}_{t}, \\
\mathrm{cov} \left( X_{t} , X_{k} \right) &= 0 ~~\mathrm{for~all}~~ t \neq k.
\end{split}
$$

::: {.callout-note}
정상 ARCH는 백색 잡음입니다.
:::

따라서 ARCH에서 과거를 기반으로 한 $X_{t}$의 예측 분포는 $\varepsilon_{t}$ 분포의 척도 변환이며, 척도 상수 $\sigma_{t}$는 프로세스의 과거에 따라 달라집니다.

@Bollerslev:1986은 @eq-ARCH의 두 번째 공식을 다음과 같이 대체하여 일반화된 자기회귀 조건부 이분산성(GARCH) 모형을 도입했습니다.
$$
\begin{split}
\sigma^{2}_{t} &= a_{0}  + a_{1} X^{2}_{ t  - 1} + \dots + a_{p} X^{2}_{ t  - p} + b_{1} \sigma^{2}_{t - 1} + \dots + b_{q} \sigma^{2}_{t  - q}\\
&= a_0  + \sum_{i=1}^p a_{i} X^{2}_{ t  - i} + \sum_{j=1}^q b_{j} \sigma^{2}_{ t  - j},
\end{split}
$$ {#eq-GARCH}
여기서 $a_{0} > 0$, $a_{i} \geqslant 0$이고 $b_{j} \geqslant 0$입니다.
$X_{t}  \sim  \mathrm{GARCH}(p, q)$로 씁니다.

ARMA와 GARCH 모형 간의 유사점을 주목하십시오.

ARCH/GARCH 모형의 매개변수는 조건부 최대 우도 방법을 사용하여 추정됩니다.
ARCH/GARCH 효과에 대한 여러 검정이 존재합니다(예: 시계열 및 ACF 그림 분석, Engle의 라그랑주 승수 검정).

GARCH에 대한 차수 $p$와 $q$를 선택하는 접근 방식에는 다음이 포함됩니다.

* 제곱 시계열의 ACF 및 PACF 및 기타 잔차 진단의 시각적 분석;
* GARCH 모형에서 추정된 매개변수 수를 설명하기 위한 AIC 및 BIC와 같은 정보 기준의 변형[@Brooks:Burke:2003];
* @Hansen:Lunde:2005에 따라 GARCH(1,1) 사용;
* 표본 외 예측 사용(테스트 세트에서 대체 모형 사양 비교).


### 라그랑주 승수 검정

라그랑주 승수(LM) 검정은 제곱 값에 대한 최소 제곱 회귀의 유의성에 대한 $F$-검정과 동일합니다.
$$
X^{2}_{t} = \alpha_0  + \alpha_1 X^{2}_{t-1} + \dots + \alpha_m X^{2}_{t-m} + e_t,
$$ {#eq-LMtregression}
여기서 $e_t$는 오차 항, $m$은 양의 정수, $t = m+1,\dots,T$이고 $T$는 표본 크기(시계열 길이)입니다.

구체적으로 귀무 가설은 다음과 같습니다.
$$
H_0: \alpha_1 = \dots = \alpha_m = 0.
$$
총 제곱합을 다음과 같이 정의합니다.
$$
SST = \sum_{t=m+1}^T \left( X_t^2 - \overline{X_t^2} \right) ^2,
$$
여기서 $\overline{X_t^2}$는 $X_t^2$의 표본 평균입니다.
오차 제곱합은 다음과 같습니다.
$$
SSE = \sum_{t=m+1}^T \hat{e}_t^2,
$$
여기서 $\hat{e}_t$는 선형 회귀(@eq-LMtregression)의 최소 제곱 잔차입니다.

그러면 검정 통계량은 다음과 같습니다.
$$
F = \frac{(SST - SSE)/m}{SSE/(T-2m-1)},
$$ {#eq-LMFtest}
귀무 가설 하에서 점근적으로 자유도 $m$인 $\chi^2$ 분포를 따릅니다.

::: {.callout-note icon=false}

## 예시: USD/CAD 로그 수익률의 ARCH 효과 검정

@fig-CADACF에서 제곱 로그 수익률의 자기 상관을 확인했습니다.
이제 공식적인 LM 검정을 적용합니다.

```{r}
#| code-fold: false

m <- 12
FinTS::ArchTest(CAD$lnR, lags = m)
```

함수 `FinTS::ArchTest()`에 구현된 LM 검정은 `r m`개의 시차를 고려할 때 ARCH 효과의 존재를 감지합니다(귀무 가설 기각).
기본 R에서는 다음과 같이 $F$ 검정을 실행하여 동일한 결과를 얻을 수 있습니다.

```{r}
#| code-fold: false

mat <- embed(CAD$lnR^2, m + 1)
mod <- lm(mat[,1] ~ mat[,-1])
anova(mod)
```
:::

::: {.callout-note icon=false}

## 예시: USD/CAD 로그 수익률에 대한 GARCH 모형

조건부 ML 방법을 사용하여 이 데이터에 대한 GARCH(1,1) 모형을 추정해 보겠습니다.
아래 결과에서 `omega`는 방정식에서 $a_0$(분산 모형의 절편)로 표시됩니다.

```{r}
#| code-fold: false

library(fGarch)
garch11 <- fGarch::garchFit(lnR ~ garch(1, 1), 
                            data = CAD, trace = FALSE)
garch11@description <- "---"
garch11
```

다음으로 적합된 모형의 진단을 실행합니다. 즉, 잔차 $\varepsilon_{t}$가 백색 잡음이고 정규 분포를 따르는지 여부입니다.
코드 `plot(garch11)`은 원본 데이터와 얻은 잔차의 산점도, 히스토그램, Q-Q 그림 및 ACF 그림을 생성합니다(@fig-garch11QQ).
물론 별도의 명령으로도 분석을 수행할 수 있습니다.
예를 들어 잔차의 ACF는 @fig-garch11ACF를 참조하십시오.

```{r}
#| label: fig-garch11QQ
#| fig-cap: "USD/CAD 로그 수익률에 대한 GARCH(1,1) 모형의 선택된 진단."

par(mfrow = c(1, 2))
plot(garch11, which = c(3, 13))
```

```{r}
#| label: fig-garch11ACF
#| fig-cap: "USD/CAD 로그 수익률에 대한 GARCH(1,1) 모형의 잔차 ACF."

et <- residuals(garch11, standardize = TRUE)
p1 <- forecast::ggAcf(et) +
    ggtitle("잔차")
p2 <- forecast::ggAcf(et^2) +
    ggtitle(bquote('잔차'^2))
p1 + p2 +
    plot_annotation(tag_levels = 'A')
```

그림을 기준으로 자기 상관은 효과적으로 제거되었지만 정규성 가정이 위반되었습니다. @fig-garch11QQ는 GARCH 잔차 분포에서 두껍고 거의 대칭적인 꼬리를 보여줍니다.

두꺼운 꼬리를 설명하기 위해 조건부 분포를 정규 분포에서 표준화된 스튜던트 $t$-분포로 변경합니다(`?fGarch::std` 참조).

```{r}
#| code-fold: false

garch11t <- fGarch::garchFit(lnR ~ garch(1, 1),
                             data = CAD, trace = FALSE, 
                             cond.dist = "std")
garch11t@description <- "---"
garch11t
```

@fig-garch11tQQ에서 진단 그림을 확인합니다.

```{r}
#| label: fig-garch11tQQ
#| fig-cap: "USD/CAD 로그 수익률에 대한 표준화된 스튜던트-t 분포를 갖는 GARCH(1,1) 모형의 선택된 진단."
#| fig-height: 7

par(mfrow = c(2, 2))
plot(garch11t, which = c(3, 13))
plot(garch11t, which = c(9, 11))
```

이제 예측에 모형을 사용할 수 있습니다(@fig-garch11tpred).
여기서 몇 가지 유의할 점이 있습니다.

* 모형은 '자체 포함'이므로 예측할 단계 수에 대해 `n.ahead`만 지정하면 됩니다.
* GARCH 모형은 일반적으로 긴 시계열에 적용되므로 인수 `nx`는 그려진 관찰된 시계열의 길이를 제한합니다(기본적으로 가장 최근 관찰의 25%만 그려짐).
* 인수 `conf`는 신뢰 수준을 지정한 다음 모형의 조건부 분포를 사용하여 구간 예측에 대한 임계값을 계산합니다.
또는 인수 `crit_val`을 사용하여 임계값을 수동으로 지정할 수 있습니다.

자세한 내용은 `?fGarch::predict`를 참조하십시오.

```{r}
#| label: fig-garch11tpred
#| fig-cap: "USD/CAD 로그 수익률에 대한 GARCH(1,1) 모형을 사용한 예측."

predict(garch11t, n.ahead = 30, 
        conf = 0.95,
        plot = TRUE)
```
:::


## 확장

GARCH에 새로운 기능을 추가하여 새로운 모형을 만드는 붐이 일었습니다.

* IGARCH -- 누적 GARCH
* EGARCH -- 지수 GARCH
* TGARCH -- 임계값 GARCH
* QGARCH -- 이차 GARCH
* GARCH-M -- 평균에 이분산성이 있는 GARCH
* NGARCH -- 비선형 GARCH
* ...
* MARCH -- 수정된 GARCH
* STARCH -- 구조적 ARCH
* ...

따라서 이러한 논문이 등장해야 했습니다. @Hansen:Lunde:2005 및 @Bollerslev:2009.


## 모형 구축

조건부 이분산성 모형을 고려했으며 예제에서는 평균을 상수(절편 `mu`)로만 추정했지만, 더 일반적인 경우에는 ARCH 모델링의 필요성을 탐색하기 전에 추세 및 주기적 변동성을 모델링하고 제거해야 할 수 있습니다(평활화, ARMA 및 ARIMA 모델링 방법 상기).

다음은 @Tsay:2005의 3.3장에서 각색한 이러한 더 일반적인 분석 사례에 대한 단계입니다.

1. 데이터의 추세 및 계열 의존성을 검정하여 평균 방정식을 지정하고 필요한 경우 시계열 모형(예: ARMA 모형)을 구축하여 선형 의존성을 제거합니다.
1. 평균 방정식의 잔차를 사용하여 ARCH 효과를 검정합니다.
1. ARCH 효과가 통계적으로 유의하면 변동성 모형을 지정하고 평균 및 변동성 방정식의 *공동 추정*을 수행합니다.
1. 적합된 모형을 주의 깊게 확인하고 필요한 경우 수정합니다.

::: {.callout-note}
공동 추정은 R에서 함수 `fGarch::garchFit()`을 사용하고 예를 들어 `formula = ~ arma(2, 1) + garch(1, 1)`을 지정하여 수행할 수 있습니다.
:::


## 결론

금융 분석에서 시작되었지만 GARCH 모형은 환경 과학을 포함한 다른 분야에서도 인기를 얻고 있습니다.
예를 들어 GAMLSS는 평균, 척도, 왜도 등과 같은 다양한 분포 매개변수를 모델링할 수 있는 것과 같이 유사한 대안이 존재한다는 점에 유의하십시오.

GARCH 효과는 평균(즉, 추세)과 자기 상관이 제거된 *후에* 검정되고 모델링됩니다.
표준 모형 선택 기법을 GARCH 모형을 지정하는 데 적용할 수 있습니다.

GARCH 모델링을 위한 함수를 제공하는 R 패키지에는 다음이 포함됩니다(알파벳 순서). `bayesforecast`, `betategarch`, `fGarch`(여기서 사용됨), `garchx`, `rmgarch`, `rugarch`, `tseries` 등(예: [실증 금융](https://cran.r-project.org/web/views/Finance.html)에 대한 CRAN 작업 보기 참조).
